臺灣宜蘭地方法院刑事判決
111年度易字第191號
公  訴  人  臺灣宜蘭地方檢察署檢察官
被      告  羅宥証


上列被告因詐欺案件，經檢察官提起公訴（110年度偵字第2629
號），本院判決如下：
    主  文
羅宥証犯詐欺取財罪，處有期徒刑捌月。未扣案之犯罪所得新臺
幣參拾伍萬肆仟玖佰捌拾伍元沒收，於全部或一部不能沒收或不
宜執行沒收時，追徵其價額。
    事  實
羅宥証與陸寧鮮原為男女朋友關係，羅宥証明知其無還款之能
  力及意願，亦無為陸寧鮮介紹律師、從事鞭炮生意、將母親名
  下土地過戶後貸款償債、支付律師費、繳納易科罰金、與土地
  代書接洽等情事，竟意圖為自己不法之所有，基於詐欺取財之
  犯意，接續於附表「詐欺行為」欄所示之時間，以該欄所示之
  方式，向陸寧鮮行騙，致陸寧鮮陷於錯誤，將附表「詐得金額
  」欄所示之現金交付羅宥証，或存入羅宥証所申辦之中華郵政
  股份有限公司000-00000000000000號帳戶（下稱郵局帳戶）內
  ，羅宥証因而詐得前開金額得手。嗣經陸寧鮮多次催討羅宥証
  返還前開款項未果而驚覺受騙，始報警查獲上情。
案經陸寧鮮訴由臺灣彰化地方檢察署檢察官呈請臺灣高等檢察
  署檢察長令轉臺灣宜蘭地方檢察署檢察官偵查後起訴。
    理  由
證據能力：按被告以外之人於審判外之陳述，雖不符刑事訴訟
  法第159條之1至第159條之4之規定，而經當事人於審判程序同
  意作為證據，法院審酌該言詞陳述或書面陳述作成時之情況，
  認為適當者，亦得為證據，刑事訴訟法第159條之5第1項定有
  明定。本判決下列所引用被告羅宥証以外之人於審判外之陳述
  ，經檢察官、被告均表示對於證據能力無意見（見本院卷第66
  頁)，復經本院審酌前開陳述作成時之情況，並無違法不當情
  事，因認具證據能力。又本案認定事實之其餘非供述證據，並
  無證據證明係公務員違背法定程序所取得，依同法第158條之4
  反面解釋，亦均有證據能力，合先敘明。
認定事實所憑之證據及理由：
　訊據被告固坦承與告訴人陸寧鮮原為男女朋友關係，被告並有
  於附表所示之時間，收受告訴人所交付之現金，或匯入被告郵
  局帳戶內之如附表所示金額之款項，且前開款項迄今均未償還
  等事實，惟矢口否認有何詐欺犯行，辯稱：附表編號1部分係
  伊自己詐欺案件要請律師，而向告訴人借款3萬元；附表編號2
  部分係伊要賣鞕炮向告訴人借錢，後來鞭炮生意虧損告訴人都
  知道，告訴人說等伊有錢再還；附表編號3、4部分，均係因生
  活開銷需要向告訴人借款；附表編號5部分係因伊另案遭判處7
  月有期徒刑，伊以為可以易科罰金而向告訴人所借；附表編號
  6部分係因伊需支付和解金予另案被害人謝美蘭而向告訴人所
  借；附表編號7之借款原因伊忘了，應亦係用於生活開銷云云
  ，經查：
㈠被告與告訴人原為男女朋友關係，告訴人有於附表所示之時間
  ，以交付現金或匯款之方式，交付如附表「詐得金額」欄所示
  之金額予被告等情，業經告訴人於偵查中指訴綦詳（偵卷第14
  至16頁），並有附表「證據」欄所示之證據附卷可稽，復為被
  告所自承，此部分事實首堪認定。
㈡又被告於108年1月間至同年3月14日間，係以附表所示之理由向
  告訴人借款，並有向告訴人承諾將來會將其母親名下之土地出
  售，出售後所得價金將償還告訴人，亦即被告以其母親名下之
  土地作為擔保，使告訴人誤信被告確有償債能力，然被告迄今
  未清償任何向告訴人所借之款項，亦未將其母親名下之土地出
  售等情，業經告訴人於偵查中指訴綦詳（偵卷第14至16頁），
  並有被告母親之稅務電子閘門財產所得調件明細表（臺灣宜蘭
  地方檢察署109年度他字第203號卷【下稱「宜檢他卷」】第15
  5至156頁），及附表「證據欄」所示告訴人與被告間之LINE對
  話紀錄擷取相片附卷可憑，此情亦堪以認定。
㈢被告雖以前揭情詞置辯，惟查：
⒈附表編號1部分：觀之告訴人所提出其與被告間之LINE對話紀錄
  擷取相片，告訴人於108年2月15日詢問被告：「你不是說我那
  個律師的錢她有還給我了嗎」時，被告未予否認告訴人有律師
  乙情，且答稱：「我的律師跟你的那個不是同一個」、「我這
  個律師上期的律師費還沒給」等語（宜檢他卷第39至40頁），
  可徵被告除自稱自己案件有委任律師外，應確有向告訴人訛稱
  要幫告訴人介紹律師（否則何來說明被告與告訴人之律師不是
  同一個？），是被告辯稱沒有幫告訴人介紹律師，係因其自己
  詐欺案件要請律師而向告訴人借款云云，顯不足採。
⒉附表編號2部分：被告自始無法提出確有販賣鞭炮乙事，且告訴
  人於108年2月12日向被告詢問「鞭炮錢算出來了嗎」時，被告
  係以「本來就禮拜一」、「是下禮拜」、「禮拜一給妳」等語
  回覆（宜檢他卷第30至31頁），未見被告提及鞭炮生意虧損或
  鞭炮遭沒收等字句，再告訴人於108年2月26日之LINE對話內容
  稱「我真的搞不懂上次的鞭炮錢都去哪裡了」等語（宜檢他卷
  第65頁），亦顯見告訴人並未同意等被告將來有錢再還鞭炮錢
  ，是被告此部分之抗辯亦無法證明。
⒊附表編號3部分：被告於108年2月15日至16日間，接續傳送「今
  天不管土地賣多少我會吧該給你的全部都給你」、「你休息吧
  我假如今天沒賣成功可能去借高利貸用土地去借」、「不想拖
  累你了給我一個禮拜處理土地錢會轉給你」、「不說了我要去
  面對了他們限我八點前拿25000過去我沒辦法這能隨便他們就
  算被打我也不會吭聲」、「地我會賣掉家裡不諒解我也沒差了
  之後錢轉給妳」、「等等他們開什麼條件我都會答應，畢竟這
  是我自己做出來的」、「已經有朋友打電話跟我說他們人準備
  好了我過去就是先打再說我也不會反抗就這樣子吧」、「我先
  去處理這件事 今天我就是抽不出錢給他們我就是要面對」等
  之LINE訊息予告訴人，告訴人則答稱「你不要再寄件（應係「
  借」）什麼高利貸了」，進而與被告相約交付現金（宜檢他卷
  第37、39、44、48至53頁)，顯見被告確係以「有土地可出售
  變現」之資力及「遭高利貸逼還款」之原因向告訴人行騙以借
  款，被告辯稱係因生活開銷需要向告訴人借款乙節，實為避重
  就輕之詞，不足為採。
⒋附表編號4部分：被告先於108年2月15日以LINE向告訴人稱：「
  我這個律師上期的律師費還沒給這禮拜在沒給27號他要申請解
  除委任」，再於108年2月25日以LINE傳送「臺北高等行政法院
  士林區福國路101號」之不實位置訊息予告訴人（宜檢他卷第4
  0、62頁），顯係欲使告訴人採信被告確遭他人提告而需至法
  院開庭，參以告訴人於接獲被告傳送之前開訊息後，旋匯款3
  萬元予被告（宜檢他卷第64頁），是告訴人指訴係遭被告以需
  支付律師費用3萬元為由詐騙而匯款前開3萬元乙節，堪可採信
  ，被告辯稱因係生活開銷所需向告訴人借款云云，亦應係卸責
  之詞。
⒌附表編號5部分：觀之被告於108年2月26日傳送予告訴人之LINE
  訊息：「我的案件可以易科罰金」、「21萬多」、「來不及明
  天要當庭繳」、「不答應我明天無法繳」、「我就出不來了」
  、「我明天就要繳清」、「不然要進去關嗎」、「當庭繳清才
  能」（宜檢他卷第65至68頁），被告確係以「需當庭繳納罰金
  21萬元，否則將遭法院扣留」為由向告訴人借款；然被告經臺
  灣新竹地方法院以107年度易字第462號判處有期徒刑7月之判
  決，並無得易科罰金之諭知，有該案刑事判決書在卷可核，且
  該案當時尚未確定，被告自尚未收到執行之通知，更無可能接
  獲「當天不繳納罰金即要入監執行」之訊息，參以被告復於10
  8年3月1日傳「因為不和解這次的罰金白繳了」之LINE訊息予
  告訴人(宜檢他卷第81頁），顯然告訴人仍誤信被告確有繳納
  罰金之不實情事，是被告以欲繳納易科罰金為由向告訴人借款
  ，確係屬故意向告訴人施用詐術無訛。
⒍附表編號6部分：觀之被告傳送「再跟代書的助理談事情」、「
  要給代書簽名」、「那個代書說買方 20幾號就會回來不用等
  到月底」、「如果可以在20號之前回來拿100000塊就可以先拿
  去還債」、「你今天可以的話先幫我用幾千塊我打算今天跟代
  書要去台北」、「用一用扣掉代書費用也差不多280」、「反
  正拿到手也是280以上」、「所以晚上吃飯應該也是我要請因
  為他是因為我在急提前處理不然他大可等到月底」、「因為代
  書幫忙喬到今天談」等LINE訊息，及桌上擺有咖啡之照片及與
  「謝代書」之對話紀錄截圖予告訴人（宜檢他卷第96至98頁、
  第103至106頁、第112至115頁），顯見確有向告訴人傳達「被
  告有與代書洽談土地買賣事宜，日後應有還款能力」等情事；
  然被告於本院審理時供稱：「那個對話（即上開LINE對話紀錄
  擷取照片）是他自己的定義，我當時的意思是錢沒辦法還他，
  他叫我去跟我母親拿土地去貸款還給他，才有後面衍伸的我用
  媽媽土地貸款騙他的事。」、「是告訴人要我拿母親的土地去
  賣掉幫我處理債務。」、「當時告訴人一直逼我與母親拿土地
  去借錢還他，因為我被逼，所以我敷衍他說我會找代書」「(
  審判長問：到底有無找代書、請代書吃飯？)沒有。我就是要
  敷衍告訴人。因為當時若不要順告訴人的意，他會歇斯底里。
  」等語（本院卷第69、74頁、第76至77頁），可徵被告自始即
  無將其母親名下之土地出售，以清償其對告訴人所負債務之意
  ，然被告卻傳送前開訊息，使告訴人誤信被告有還款能力及意
  願，並因而交付附表所示金額予被告，被告此舉即係詐欺無訛
  。
⒎附表編號7部分：被告於108年3月13日傳送「你今天可以的話先
  幫我用幾千塊我打算今天跟代書要去台北」、「最好是5000了
  」、「因為我吃飯跟油錢在台北可能會待上一天或兩天」（宜
  檢他卷第106頁），被告因而於當日以無摺存款方式存5,000元
  至被告郵局帳戶內，堪認被告確係以「要與代書接洽土地事宜
  ，需請代書吃飯」為由，向被告借款5,000元，然被告實際上
  並無與代書接洽或請代書吃飯乙節，業經被告於本院審理時自
  承已如前述（本院卷第77頁），則被告以此虛妄之原因向告訴
  人借款，並使告訴人誤信被告在積極處理土地以清償其向告訴
  人之借款，自亦構成詐欺無訛。
㈣綜上，被告前揭所辯，不足採信，本件事證明確，被告犯行堪
  以認定，應依法論科。
論罪科刑：
㈠核被告所為，係犯刑法第339條第1項之詐欺取財罪。又行為人
  主觀上基於單一之犯意，以數個舉動接續進行，而侵害同一法
  益，在時間、空間上有密切關係，依一般社會健全觀念，難以
  強行分開，在刑法評價上，以視為數個舉動之接續實行，合為
  包括之一行為予以評價，較為合理。查被告先後所為之詐欺取
  財行為，無非係利用告訴人對其之情感、信任以實現接續詐取
  告訴人財物之目的，其主觀上顯係基於單一犯意為之，且從雙
  方LINE對話紀錄亦可認被告係於密切接近之時間實施，侵害同
  一法益，各行為獨立性極為薄弱，依一般社會健全觀念，在時
  間差距上，難以強行分開，應視為數個舉動之接續施行，合為
  包括之一行為予以評價，論以接續犯之實質上一罪，公訴意旨
  認被告上開行為間，犯意各別，行為互殊，應予分論併罰，尚
  有未合。
㈡爰以行為人之責任為基礎，審酌被告不思循合法正當途徑獲得
  財富，竟利用告訴人對其之信任、情感，接續於附表所示之時
  間，以附表所示之方式對告訴人行騙而詐取財物，行為殊值非
  難，暨被告未與告訴人達成和解，將詐得款項賠償告訴人，兼
  衡本件不法數額，及被告於審理時自陳國中畢業之智識程度、
  現職為專車接送司機員、家中有2名子女及70歲之母親、經濟
  狀況勉持等一切情狀，量處如主文所示之刑。
沒收：
　被告向告訴人詐得如附表所示之金額總計35萬4,985元，屬被
  告之犯罪所得，均未返還告訴人，爰依刑法第38條之1第1項前
  段、第3項，諭知沒收，並於全部或一部不能沒收或不宜執行
  沒收時，追徵其價額。
據上論斷，應依刑事訴訟法第299條第1項前段，刑法第339條第1
項、第38條之1第1項前段、第3項，刑法施行法第1條之1第1項，
判決如主文。
本案經檢察官曾尚琳提起公訴，檢察官林禹宏到庭執行職務。
中　　華　　民　　國　　111 　年　　9 　　月　　13　　日
                  刑事第四庭  審判長法　官  林惠玲
 　                               　法  官  楊心希
　　　                        　　　法  官  陳錦雯
以上正本證明與原本無異。
如不服本判決應於收受送達後二十日內向本院提出上訴書狀，並
應敘述具體理由；其未敘述上訴理由者，應於上訴期間屆滿後二
十日內向本院補提理由書(均須按他造當事人之人數附繕本)「切
勿逕送上級法院」。
                                   書記官  吳蔚宸
中　　華　　民　　國　　111 　年　　9 　　月　　13　　日
附錄所犯法條：
中華民國刑法第339條
（普通詐欺罪）
意圖為自己或第三人不法之所有，以詐術使人將本人或第三人之
物交付者，處5年以下有期徒刑、拘役或科或併科50萬元以下罰
金。
以前項方法得財產上不法之利益或使第三人得之者，亦同。
前二項之未遂犯罰之。

附表
編號 詐欺行為 詐得金額 證據 1 因陸寧鮮與他人發生車禍，羅宥証遂於108年1月間，向陸寧鮮佯稱：可介紹律師，但須支付3萬元費用云云，致陸寧鮮陷於錯誤，於108年1月13日，在彰化縣○○鎮○○路000號全家便利商店鹿港車站店，透過自動櫃員機轉帳2萬9,985元（3萬元扣除手續費15元）至羅宥証之郵局帳戶。 2萬9,985元 告訴人與被告之LINE對話紀錄擷取照片3張（宜檢他卷第39至40頁、第57頁）、告訴人台中商業銀行鹿港分行存摺封面及內頁1紙（臺灣彰化地方檢察署108年度他字第2599號卷【下稱「彰檢他卷」】第151至153頁）、中華郵政股份有限公司108年10月9日儲字第1080237727號函所附被告郵局帳戶開戶資料及歷史交易清單（彰檢他卷第33至41頁）。 2 羅宥証於108年1月間，向陸寧鮮佯稱欲做鞭炮生意，需要資金云云，致陸寧鮮陷於錯誤，於108年1月27日，在彰化縣鹿港鎮某處，交付現金8萬元予羅宥証。 8萬元 告訴人與被告之LINE對話紀錄擷取照片4張（宜檢他卷第30至31頁、第57頁、第65頁）、告訴人第一商業銀行鹿港分行存摺封面及內頁1紙（彰檢他卷第143至145頁）、台中商業銀行鹿港分行存摺封面及內頁1紙（彰檢他卷第151至153頁）。 3 羅宥証於108年2月15日、16日間，以通訊軟體LINE向陸寧鮮佯稱：需資金償還先前向高利貸之借款3萬元云云，致陸寧鮮陷於錯誤，於108年2月16日，在彰化縣○○鄉○○路○段00號統一便利商店管嶼門市交付現金3萬元予羅宥証。 3萬元 告訴人與被告之LINE對話紀錄擷取照片11張（宜檢他卷第37至44頁、第48至53頁）、告訴人台中商業銀行鹿港分行存摺封面及內頁1紙（彰檢他卷第155至157頁）、稅務電子閘門財產所得調件明細表（宜檢他卷第146頁及背面、第155至156頁）。 4 羅宥証於108年2月15日、24日、25日，以通訊軟體LINE向陸寧鮮佯稱：因遭他人提告，108年2月27日有請律師，但需要支付律師費用3萬元云云，致陸寧鮮陷於錯誤，於108年2月25日，在彰化縣○○鄉○○路○段000號福興郵局彰化28支局，以無摺存款方式，將3萬元存入羅宥証之郵局帳戶。 3萬元 告訴人與被告之LINE對話紀錄擷取照片6張（宜檢他卷第40頁、第59至63頁）、告訴人福興郵局無摺存款收執聯1紙（彰檢他卷第13頁）、中華郵政股份有限公司108年10月9日儲字第1080237727號函所附被告郵局帳戶開戶資料及歷史交易清單（彰檢他卷第33至41頁）。 5 羅宥証於108年2月26日、27日，以通訊軟體LINE向陸寧鮮佯稱：遭人提告之案件可易科罰金，但需當庭繳納21萬元，若不當庭繳清易科罰金，將遭法院扣留云云，致陸寧鮮陷於錯誤，於108年2月27日，在前址福興郵局彰化28支局，以無摺存款方式，將1萬元、2萬元存入羅宥証之郵局帳戶。 3萬元 告訴人與被告之LINE對話紀錄擷取照片11張（宜檢他卷第65至75頁）、告訴人福興郵局無摺存款收執聯2紙（彰檢他卷第13至15頁）、中華郵政股份有限公司108年10月9日儲字第1080237727號函所附被告郵局帳戶開戶資料及歷史交易清單（彰檢他卷第33至41頁）。 6 羅宥証於108年2月28日至同年3月6日間，以通訊軟體LINE向陸寧鮮佯稱：需要支付和解金，為籌湊和解金將去買賣毒品，另外已有與代書洽談土地買賣之事，日後將有資力還款云云，而要求陸寧鮮將保單解約借款予伊以支付和解金，致陸寧鮮陷於錯誤，於108年3月5日以保單借款15萬元後，再於同日在前址福興郵局彰化28支局，以無摺存款方式，將3萬元存入羅宥証之郵局帳戶內；又於翌日（6）在彰化縣○○鄉○○路○段000號統一便利商店福環門市，交付現金12萬元予羅宥証。 15萬元 告訴人與被告之LINE對話紀錄擷取照片30張（宜檢他卷第76至105頁）、告訴人國泰人壽保險股份有限公司壽險借款給付明細表（彰檢他卷第135頁）、告訴人福興郵局無摺存款收執聯1紙（彰檢他卷第17頁）、告訴人台中商業銀行鹿港分行存摺封面及內頁2紙（彰檢他卷第155至159頁）、中華郵政股份有限公司108年10月9日儲字第1080237727號函所附被告郵局帳戶開戶資料及歷史交易清單（彰檢他卷第33至41頁）。 7 羅宥証於108年3月13日、14日，以通訊軟體LINE向陸寧鮮佯稱：與代書接洽土地出售事宜，需請代書吃飯云云，致陸寧鮮陷於錯誤，分別於108年3月13日、14日，在前址福興郵局彰化28支局，以無摺存款方式，將3,000元、2,000元存至羅宥証之郵局帳戶內。 5,000元 告訴人與被告之LINE對話紀錄擷取照片24張（宜檢他卷第106至第129頁）、告訴人福興郵局無摺存款收執聯2紙（彰檢他卷第17頁）、中華郵政股份有限公司108年10月9日儲字第1080237727號函所附被告郵局帳戶開戶資料及歷史交易清單（彰檢他卷第33至41頁）。 總計詐得金額：35萬4,985元